臺灣高雄地方法院民事判決　　　　　　　　　　　　　九十三年度保險字第七０號
　　原　　　告　賓志保全股份有限公司
　　法定代理人　庚○○
　　訴訟代理人　洪錫鵬律師
　　被　　　告　中國產物保險股份有限公司
　　法定代理人　己○○
　　訴訟代理人　丁○○
　　　　　　　　丙○○
右當事人間給付保險金事件，經本院於民國九十四年一月十一日言詞辯論終結，判決
如下：
    主    文
原告之訴及假執行之聲請均駁回。
訴訟費用由原告負擔。
    事實及理由
一、原告主張：伊於民國九十二年五月二十八日向被告投保「保全業責任保險」，約
    定保險期間自同年六月一日起至九十三年六月一日止，保險金額為每一個人身體
    傷亡新臺幣（下同）二百萬元、每一事故身體傷亡一千萬元、每一事故財物損失
    二百萬元，保險期間內累計以三千萬元為限，而每一事故之自負額則為損失金額
    之百分之十（最低八萬元），嗣之伊客戶即訴外人光信鐘錶有限公司（設於台南
    市○○路一八號，下稱光信公司）、品賦實業股份有限公司（設於臺南縣安定鄉
    管寮村二四之一四號，下稱品賦公司）及黃紹恩即區閣名店（設於高雄市前金區
    ○○○路四０號，下稱區閣名店）分別於下述時間發生應由伊負賠償責任之竊盜
    事故致受有財產上之損失：(一)光信公司部分：於九十二年十月三十日上午五時二
    十分許遭不明竊賊侵入而失竊價值計二百四十六萬五千四百三十六元之一百五十
    一只各式手錶，經伊與之協商後，由伊以三十萬元賠償完畢；(二)品賦公司部分：
    於九十三年一月十日上午五時三十五分許遭竊賊侵入竊取價值計一百零四萬元之
    堆高機二輛，經伊多次協調後，由伊賠償二十五萬元完畢；(三)區閣名店部分：於
    九十三年三月十八日上午八時二十二分許遭不明竊賊侵入而失竊價值計六十五萬
    五千三百五十元之衣褲、背包及鞋子等物品，經伊協調後由伊賠償六十二萬八千
    四百二十八元完畢，詎被告事後僅就上開區閣名店之失竊部分予以賠償十七萬一
    千三百七十一元，其餘事故財損即均拒不理賠，是扣除每一事故伊之自負額八萬
    元後，被告尚應給付伊七十六萬七千零五十七元之保險金，為此乃依兩造之保險
    契約，請求被告應給付七十六萬七千零五十七元及自起訴狀繕本送達之翌日起至
    清償日止按週年利率百分之十計算之利息，並願供擔保請准宣告假執行。
二、被告則以：兩造間所訂之系爭保險契約係以原告依法應對客戶負賠償責任並受賠
    償之請求時，伊始須負給付保險金之責任，惟訴外人光信公司、品賦公司之前開
    竊案事故，均係因其等未依約將失竊之名錶、堆高機等上鎖所致，故原告依約並
    無任何過失而無須負賠償責任，又原告業已就訴外人區閣名店之竊案損失部分同
    意以十七萬一千三百七十一元作為全部損失之賠償金額，並簽具保全業責任賠款
    賠款接受書及代位求償同意書予伊收執，且由伊給付上開金額完畢，原告自不得
    於事後再為請求，況原告與上開客戶間之賠償請求案件均係未得伊之同意即由原
    告擅自承諾理賠，伊依法亦不受其之拘束，是原告本件之請求顯無理由，爰聲明
    求為判決駁回原告之訴及假執行之聲請，如受不利之判決，並願供擔保請准宣告
    免為假執行。
三、兩造不爭執之事項：
  (一)原告於九十二年五月二十八日向被告投保「保全業責任保險」，雙方約定保險
      期間自同年六月一日起計一年，保險金額為每一個人身體傷亡二百萬元、每一
      事故身體傷亡一千萬元、每一事故財物損失二百萬元，保險期間內累計以三千
      萬元為限，而每一事故之自負額則為損失金額之百分之十（最低八萬元）。
  (二)原告之客戶即訴外人光信公司於九十二年十月三十日五時二十分許報案稱遭不
      明竊賊侵入而失竊價值計二百四十六萬五千四百三十六元之一百五十一只各式
      手錶，經原告與之協商後，由原告以三十萬元賠償完畢。
  (三)原告之客戶即訴外人品賦公司於九十三年一月十日五時三十五分許報案稱遭不
      明竊賊侵入竊取價值計一百零四萬元之堆高機二輛，經原告以二十五萬元賠償
      完畢。
  (四)原告之客戶即訴外人區閣名店於九十三年三月十八日八時二十二分許報案稱遭
      不明竊賊侵入而失竊價值計六十五萬五千三百五十元之衣褲、背包及鞋子等物
      品，嗣原告乃自行對之賠償六十二萬八千四百二十八元，後原告即另簽署賠款
      接受書、代位求償同意書等件而同意以十七萬一千三百七十一元作為其就系爭
      事故全部損失之賠償，並由被告給付完畢。
四、本院就兩造必要之爭點所為之判斷：
  (一)訴外人光信公司部分：
    １、原告與訴外人光信公司間之和解內容是否拘束被告？
        按「保險法第九十三條前段：『保險人得約定被保險人對於第三人就其責任
        所為之承認、和解或賠償，未經其參與者，不受拘束。』之規定，旨在防止
        被保險人任意對第三人之賠償責任為承認、和解或賠償，致增加保險人之負
        擔。保險契約如有此項約定，被保險人於保險事故發生後，未經保險人參與
        ，而與第三人成立和解，保險人即可不受該和解之拘束，僅就被保險人對於
        第三人依法應負賠償責任，於保險金額範圍內負賠償之責」，最高法院八十
        七年度臺上字第二三三一號著有判決意旨可資參照。本件原告固主張其與訴
        外人光信公司就上開竊案損失以三十萬元達成和解之過程均經被告參與云云
        ，惟此業為被告所否認，而原告就被告確有參與上開和解協調過程之事實復
        未能舉證以實其說，其上開主張自難採信，則依前開說明，本件被告即保險
        人就原告與第三人即訴外人光信公司所成立之和解，自可不受拘束而僅須就
        被保險人即原告依法應對訴外人光信公司所負之賠償責任於保險金額範圍內
        負賠償之責。
    ２、原告就系爭事故之發生是否應負賠償責任？
        (1)原告與訴外人光信公司所就竊盜事件之賠償乃約定以「金銀、珠寶、玉石
          、藝品、古董、字畫、名錶等貴重物品一律須置存於保險櫃內並上鎖，否
          則不負賠償責任。前述貴重物品每一事故之賠償金額以新臺幣五十萬元為
          限」等語，此為其等所訂保全服務契約書第五條第二款所明定，而本件訴
          外人光信公司就其失竊之手錶原均係放置於店內展示櫃、壁櫃、前展示櫃
          等處且均未上鎖，其另存放於店內保險櫃之勞力士手錶則並未失竊乙節，
          亦有兩造俱不爭執之原告內部事故報告書、會議記錄、南山公證有限公司
          ＮＬＣＡ０３Ｋ０７９號公證鑑定報告等件在卷可憑，而上開約款就所謂
          「名錶等貴重物品」乃未設有任何最低價格限制之定義，惟兩造所簽訂之
          「保全業責任保險單」之特約事項第三條第三項業訂以「保全服務契約委
          任人自有之金銀、珠寶、玉石、藝品、古董、字畫、名錶等貴重物品，每
          一件價值在新臺幣壹萬元以上者，一律須置存於保險櫃或金庫內並上鎖，
          否則本公司不負賠償責任」之約定，則原告與其客戶所訂之保全服務契約
          條款有不明或未訂之情形時，自應以兩造間之責任保險內容以為補充，而
          原告就訴外人光信公司所遭竊者是否價值均在一萬元以下等情並未舉證以
          實其說，且本件失竊之手錶分係亞米茄（OMEGA）、固吉（GUCCI）、精工
          （SEIKO）、帝舵（TUDOR）、天梭（TISSOT）、玉寶（EBEL）、浪琴（LO
          NGINES）等品牌而確均屬一般人觀念中所認知之名錶，則訴外人光信公司
          就此名錶自應一律存放於保險櫃予以上鎖始符該條款之精神，今本件竊案
          既係因訴外人光信公司未依約將店內失竊之手錶存放於保險櫃並予上鎖以
          致，故依前開契約之約定，原告就訴外人光信公司因此所受損失自無須負
          賠償責任甚明。
        (2)原告另主張其所屬人員於事發後十六分鐘始抵達現場，對系爭竊案之發生
          乃有遲延到場之過失而應對訴外人光信公司負賠償責任云云，惟本件原告
          係於事發當日五時二十分許即監控到訴外人光信公司所設之警報系統異常
          ，其後隨即以電話通知訴外人光信公司，而原告所屬機動保全人員即訴外
          人陳瑞琳亦旋於同日五時三十六分許抵達現場等情，此有事故報告書、臺
          南市警察局第二分局偵訊筆錄、臺南市政府消費者保護官受理消費爭議申
          訴資料表等件附卷足憑，是原告於監控系統異常後既旋以電話確認事因，
          並即通知所屬保全人員趕往現場，而以兩造不爭執之原告臺南分公司距訴
          外人光信公司處有十公里之遠，則考量當時市區之車況、號誌情形及其應
          遵守之市區道路速限五十公里等一切情狀，原告所屬人員於發現異常至派
          員在十六分鐘內抵達現場尚屬相當，參以原告於九十二年十一月三日所召
          開之內部會議亦自認其派勤作業及人員抵達速度均無任何疏失（會議記錄
          乙紙在卷參照），而原告復未另行舉證證明其究有何延誤處理之具體情事
          ，其主張本件竊案係因其所屬人員遲延到場所致而應負賠償責任云云亦無
          足採。
  (二)訴外人品賦公司部分：
    １、兩造是否業與訴外人品賦公司達成二十五萬元之賠償協議？
        原告固主張兩造於上開事故發生後即協議願共同賠償訴外人品賦公司二十五
        萬元，其中原告應負擔自負額八萬元，被告則應負擔其餘之十七萬元云云，
        並提出原告九十三年二月十三日之內部報告書乙紙為證，惟此業為被告所否
        認，而本件因訴外人品賦公司前曾就系爭遭竊之二輛堆高機向訴外人明台產
        物保險股份有限公司（下稱明台產險公司）投保營建機具綜合保險，故原告
        臺南分公司經理甲○○、被告所屬承辦人員戊○○及南山公證有限公司助理
        公證人乙○○於事發後曾就此共同討論而同意協助訴外人品賦公司辦理向明
        台產險公司申請竊盜險理賠之事宜，惟除此之外兩造間並未就系爭事故之賠
        償達成任何協議等語，業據證人乙○○到庭具結證述在卷，又訴外人戊○○
        曾建議訴外人品賦公司先向明台產險公司申請理賠，並表示如由明台產險公
        司先行賠償後，剩下的二十五萬元自負額部分較好處理，且此一方式對兩造
        亦較有利，而斯時公證鑑定報告尚未完成，原告是否應負過失責任亦未能確
        定，且訴外人戊○○亦未承諾不問鑑定結果如何被告即均願以理賠等情，亦
        經證人甲○○到庭證述在卷，是本院斟酌上開證人所為之證詞，及被告於未
        能確認原告確須負賠償責任前衡情應無輕率允諾賠償之可能，堪認訴外人戊
        ○○應係為減輕兩造就系爭事故於日後可能負擔之賠償責任而予協助訴外人
        品賦公司先向訴外人明台產險公司申請竊盜險理賠而已，至兩造嗣後是否須
        共同負擔所餘二十五萬元自負額部分之賠償則仍應待鑑定報告確認原告有無
        過失後始予確定，是兩造自應未就共同賠償訴外人品賦公司乙事達成任何協
        議已堪認定，而原告復未就兩造確已協議共同賠償訴外人品賦公司二十五萬
        元乙節另行舉證以實其說，本院尚難僅憑原告內部單方面書寫之報告書內容
        即為其有利之認定，故原告此部分主張自屬無據。
    ２、原告就系爭事故之發生是否應負賠償責任？
        (1)原告與訴外人品賦公司就受保機械之保管事項乃於保全系統契約書外另約
          以「一、為維護標的物堆高機之安全，甲方應配合將堆高機加鐵鍊並上鎖
          ，且下班時堆高機方向盤應拆除或設立暗瑣（即旁路開關）」等語，此有
          其等所訂契約書另附之契約書修訂條款協議書乙件附卷可憑，而訴外人品
          賦公司就其失竊之兩輛堆高機於事發時乃均未上鎖，且於下班後亦未拆除
          方向盤或另裝設暗鎖，本件竊賊係於侵入後駕駛系爭堆高機直接衝撞破壞
          大門鐵捲門後得手逃逸乙節，亦有兩造俱不爭執之南山公證有限公司ＮＬ
          ＣＡ０４Ｋ０１８號公證鑑定報告等件在卷可憑，是訴外人品賦公司乃違
          反其與原告所訂上開約定而未將系爭二輛堆高機上鎖或拆除方向盤以致竊
          賊得以輕易駕駛該堆高機逃逸，其就本件竊盜事故之發生自有違反應配合
          事項之管理過失，原告對此依約自可不負賠償責任。
        (2)原告另主張其所屬人員於事發後二十九分鐘始抵達現場，故其對系爭竊案
          之發生即有遲延到場之過失而應對訴外人品賦公司負賠償責任云云，惟兩
          造所訂保險契約之特約條款第一項第十款業乃定以「警訊傳回被保險人管
          制中心後，管制人員無故不通知保全人員或保全人員據報後無故未於合理
          時間內趕赴現場者，本公司對被保險人之損失不負賠償責任」等語，此有
          特約事項乙紙附卷可憑，而本件竊案係竊賊破壞訴外人品賦公司廠房後側
          之鐵皮後侵入，嗣於竊取上該二輛堆高機得手而於同日五時三十五分許欲
          由廠房正前門衝撞逃逸時，始行觸動原告所裝設之紅外線體溫感知器系統
          ，而原告於監控到防盜系統異常後乃隨即聯絡當時位於臺南市○○路與中
          正路口之機動保全人員即訴外人朱志成趕赴現場，而訴外人朱志成則於同
          日六時四分許抵達現場等情，亦有兩造俱不爭執之事故報告書、公證鑑定
          報告等件附卷足稽，另當時訴外人朱志成所在之位置係距訴外人品賦公司
          十八公里之遠處，此並為兩造所俱不爭執，是於不考量當時路況及號誌情
          形而僅以其應遵守之市區道路速限五十公里之平均速度計算，原告所屬人
          員本無可能於原告主張之十至十五分鐘內抵達上開處所，其於發覺異常至
          派員到場之二十九分鐘衡情尚稱合理，況本件竊賊係於衝撞大門逃逸時始
          觸動警報系統，則原告所屬人員縱於上開時間內抵達，亦無法阻止本件竊
          案之發生，本件原告所屬人員之到場時間與訴外人品賦公司所受損失之間
          並無因果關係自明，原告主張系爭事故係因其延遲到場所致而應由其負賠
          償責任云云自無可採。
  (三)訴外人區閣名店部分：
      原告固主張被告應就其已給付訴外人區閣名店之六十二萬八千四百二十八元負
      賠償責任云云，惟原告業於九十三年六月一日同意以十七萬一千三百七十一元
      作為系爭事故全部損失之賠償，如第三人對系爭事故損失應負損害賠償責任時
      ，並願於上開金額範圍內由被告代位行使求償權，且業由被告給付上開金額完
      畢乙節已如前述，是兩造間就系爭事故之全部損失既已協議以十七萬一千三百
      七十一元計算，並由被告理賠完畢，則原告自不得因其事後自行賠付訴外人區
      閣名店六十二萬八千四百二十八元而得違反前開協議再向被告請求給付保險金
      ，故原告此部分主張亦屬無據。
    綜上所述，兩造間就訴外人光信公司、品賦公司所發生之竊案損失並無達成任何
    賠償之協議，且原告與其等自為之和解亦因被告並未參與同意而不得對之發生效
    力，而原告就系爭二次竊案之發生復無任何過失而原不須對訴外人光信公司、品
    賦公司負損害賠償責任，另兩造間就訴外人區閣名店所發生之竊案損失業已就全
    部之賠償金額達成協議並由被告給付完畢，從而原告依兩造間之責任保險契約請
    求被告應給付七十六萬七千零五十七元及其遲延利息，依法洵屬無據，應予駁回
    ，而原告之訴既經駁回，其假執行之聲請亦失所附，爰併予駁回之。
五、本件為判決基礎之法律關係已臻明確，兩造其餘攻擊防禦方法核與判決結果不生
    影響，毋庸一一論列，併此敘明。
六、據上論結：本件原告之訴為無理由，合依民事訴訟法第七十八條，判決如主文。
中　　　華　　　民　　　國　　九十四　　年　　　一　　　月　　二十五　　日
                                    臺灣高雄地方法院民事第五庭
                                        審判長法官  黃  宏  欽
                                        法      官  郭  宜  芳
                                        法      官  謝  雨  真
正本係照原本作成。
如不服本判決，應於送達後廿日內，向本院提出上訴狀並表明上訴理由，如於本判決
宣示後送達前提起上訴者，應於判決送達後十日內補提上訴理由書（須附繕本）。
中　　　華　　　民　　　國　　九十四　　年　　　一　　　月　　二十五　　日
                                        法院書記官  洪  育  祺
